臺灣嘉義地方法院民事判決
108年度訴字第633號
原      告  林銘峻  
訴訟代理人  蕭一梅  
            呂長謂  
被      告  蔡嘉值  


訴訟代理人  游宗陽  

上列當事人間請求侵權行為損害賠償事件，於民國110 年1月26
日言詞辯論終結，本院判決如下： 
    主  文
被告應給付原告新臺幣肆拾伍萬伍仟柒佰陸拾伍元，及自民國一
０八年七月十七日起至清償日止，按年息百分之五計算之利息。
原告其餘之訴駁回。
訴訟費用由被告負擔百分之三十五，餘由原告負擔。
本判決原告勝訴部分，得假執行，但被告如以新臺幣肆拾伍萬伍
仟柒佰陸拾伍元為原告預供擔保得免假執行。
原告其餘假執行之聲請駁回。    
　　事實及理由
甲、程序事項：
一、按本於道路交通事故有所請求而涉訟者，一律適用簡易程序
    ，民國110年1月22日修正施行之民事訴訟法第427條第2項第
    11款定有明文。又，修正前已繫屬之上開事件，尚未經終局
    裁判者，適用修正後之規定，民事訴訟法施行法第4條之1第
    1款亦定有明文。查因本件損害賠償事件為道路交通事故事
    件，依修正施行後之民事訴訟法第427條第2項第11款規定，
    屬於簡易程序事件。故依民事訴訟法施行法第4條之1第1款
    規定，本件上訴應適用簡易訴訟程序，由本院合議庭審理，
    先行敘明。　　　
乙、實體事項:　　
壹、原告主張： 　
一、被告蔡嘉值於民國107年1月6日晚間，駕駛車牌號碼00-0000
    號之自用小客車，沿嘉義市興達路由西往東方向行駛，原本
    應注意分向限制線，用以劃分路面成雙向車道，禁止車輛跨
    越行駛，並不得迴轉及在劃有分向限制線之路段，不得迴車
    ，而依當時之情形，並無不能注意之情事，竟未盡上開注意
    之義務，於同日晚間8時2分許，途經嘉義市○○路000號前時
    ，貿然跨越分向限制線往左迴車，適逢原告林銘峻騎乘車牌
    號碼為000-0000號之普通重型機車，沿嘉義市西區興達路由
    東往西方向行駛，閃避不及，兩車發生碰撞，林銘峻當場人
    車倒地，致受有頭部外傷併創傷性蛛網膜下腔出血、左下頜
    體和聯合處骨折及左上眼瞼、左中指、左小指多處擦傷及撕
    裂傷等傷害。原告爰依侵權行為法律關係提起本件訴訟。
二、原告請求被告賠償金額如下： 
㈠、醫療費用單據共計新臺幣（下同）37,705元，牙齒重建費用
    估算110,000元。
㈡、交通費用每趟來回350元，共42趟合計14,700元。
㈢、看護費用126,000元。
㈣、IPHONE手機折舊10,000元。
㈤、薪資損失1年共計441,985元。
㈥、未來勞損200,000元。
㈦、原告身心痛苦異常請求300,000元。  
㈧、綜上，請求損害賠償金額共計1,240,390 元。
㈨、並聲明：1.被告應給付原告1,240,390 元，並自起訴狀繕本
    送達翌日起至清償日止，按年息百分之五計算之利息。2.訴
    訟費用由被告負擔。
貳、被告答辯以： 　　
一、就原告請求醫療費用37,705元、交通費用14,700元、手機修
    理費用10,000元，不為爭執。看護費用126,000元部分，原
    告於108年08月08日調解程序已聲明減縮看護期間為40日，
    而於108年12月20日辯論程序，對於此費用以40日、每日200
    0元合計8萬元，不為爭執。
二、植牙費用110,000元，依大展牙醫109年1月31日診斷證明書
    醫師囑言，原告於嘉義基督教醫院所拔牙齒為第三大臼齒（
    亦稱智齒），無須植牙，而外傷牙齒要再觀察3至6個月，距
    該診斷證明書109年1月開立，至今已逾半年，原告仍未再舉
    證說明之，原告未盡相當舉證之責，自無可採
三、原告提出台中榮民總醫院108年6月4日開立之診斷證明書，
    說明休養6個月之部分為被告所否認；依成大醫院職業及環
    境醫學部永久性障害及工作能力減損評估報告第5點障害損
    失評估：「…林先生之107年1月6日之車禍所導致之創傷性蛛
    網膜下腔出血與下頜骨骨折目前已痊癒不影響生活與工作能
    力…頸椎第3/4節間盤突出之相關症狀如頸部疼痛、雙手手麻
    等症狀在車禍後約一年才有病例記載，無明顯證據可證明與
    車禍相關…。」準此，台中榮民總醫院108年6月4日開立之診
    斷證明書係於原告調解程序前既有之資料，而兩造
　　於108年8月8日調解程序中，均同意不能工作損失為64,000
    元，故逾64,000元部分顯屬無據。
四、未來勞損200,000元，原告於108年12月20日辯論程序中，明
    確主張未來勞損不請求，而將此金額加計在精神慰撫金上，
    如原告對此又為主張，被告認為此部分有違誠實信用之禁反
    言原則之慮，應無再為審理之必要。倘鈞院仍認為原告得請
    求此部分之損失，以108年12月20日辯論程序中，原告主張
    此部分是以台中榮民總醫院108年6月 4日開立之診斷證明書
    為據，主張六個月勞動能力減損，惟該診斷證明書記載之傷
    勢部分已痊癒、部分與本案無關，而原告至今仍未再舉證以
    實其說，故仍為被告所否認。
五、精神慰撫金300,000元，被告望請鈞院能綜合斟酌一切情事
    ，並再加以成大醫院職業及環境醫學部永久性障害及工作能
    力減損評估報告，對於原告因本件而有因果關係之傷勢為審
    酌。
六、依交通部公路總局嘉義區監理所嘉雲區車輛行車事故鑑定會
    嘉雲區0000000 案鑑定意見書，原告騎乘車牌號碼000-0000
    號普通重型機車，有超速行使及未戴安全帽等情，自會加重
    受傷程度，原告就擴大其所受傷害，與有過失。
七、並聲明：1.原告之訴駁回。2.訴訟費用由原告負擔。　　
參、本院判斷:
一、經查，被告蔡嘉值於107年1月6日晚間，駕駛車牌號碼00-00
    00號自用小客車，沿嘉義市興達路由西往東方向行駛，於同
    日晚間8時2分許，行經嘉義市○○路000號前，本應注意汽車
    在設有禁止迴車標誌或劃有分向限制線、禁止超車線、禁止
    變換車道線之路段，不得迴車，且依當時之客觀情況為天候
    雨、夜間有照明、柏油路面、路面濕潤、無缺陷、無障礙物
    、視距良好，並無不能注意之情事，竟擅自在劃有分向限制
    線之該路段向左跨越分向限制線迴轉，適有原告騎乘車牌號
    碼000-0000號普通重型機車搭載訴外人許家杰沿嘉義市西區
    興達路由東往西方向行駛，見狀閃避不及，其所騎乘之機車
    車頭碰撞被告蔡嘉值所駕駛車輛副駕駛座車門後倒地，原告
    因而受有左下頷體和聯合處骨折及左上眼瞼、左中指、左小
    指多處擦傷及撕裂傷、頭部外傷併創傷性蛛網膜下腔出血之
    傷害等情，有戴德森醫療財團法人嘉義基督教醫院108 年7 
    月23日戴德森字第1080700240號函暨診斷證明書在卷可稽（
    本院卷一第35、47至49頁）。而被告蔡嘉值並經本院以
　　108 年度嘉交簡字第106號判處有期徒刑4月，如易科罰金，
    以1,000元折算一日確定在案，亦有上開案號刑事簡易判決
    書在卷可按，復為兩造所不爭執，堪信為真實。
二、按「因故意或過失，不法侵害他人之權利者，負損害賠償責
    任。」、「不法侵害他人之身體或健康者，對於被害人因此
    喪失或減少勞動能力或增加生活上之需要時，應負損害賠償
    責任。」；「不法侵害他人之身體、健康、名譽、自由、信
    用、隱私、貞操，或不法侵害其他人格法益而情節重大者，
    被害人雖非財產上之損害，亦得請求賠償相當之金額。」，
    民法第184 條第1 項前段、第193 條第1 項、第195 條第1
    項前段分別定有明文。本件被告蔡嘉值車牌號碼00-0000號
    自用小客車，違規擅自在劃有分向限制線之該路段向左跨越
    分向限制線迴轉過失肇事致原告受有上開傷害之事實屬實，
    則原告受傷之結果，與被告蔡嘉值過失駕駛之過失侵權行為
    ，具有相當因果關係，且依交通部公路總局嘉義區監理所嘉
    雲區車輛行車事故鑑定會嘉雲區0000000 案鑑定意見書，亦
    認被告蔡嘉值之上開行為為肇事因素，原告主張被告蔡嘉值
    應負侵權行為損害賠償責任，即屬有據。
三、茲就原告請求之各項賠償金額審酌如下： 
㈠、醫療費用：
    原告主張因本件車禍事故已支付醫療費用37,705元，並提出
    醫療費用單據為證，而被告不爭執上開費用，是原告此部分
    請求，應予准許。至於原告主張其有牙齒重建植牙費用
　　110,000元之需求，並據提出大展牙醫診所病歷表為證。惟
    查，原告於本件車禍發生後，於107年1月6日入嘉義基督教
    醫院急診辦理住院，同日晚間11時4分許轉至加護病房，於
　　107年1月7日上午11時3分轉至普通病房，107年1月12日施行
    開放性復位併迷你骨板和螺絲內固定、頜間鋼絲固定及牙齒
    去除手術等情，有嘉義基督教醫院診斷證明書可稽（本院卷
    一第21、35頁）。再查，據本院函詢大展牙醫診所有關原告
    牙齒重建乙節，經其函覆略以：「就當次門診及X光來看，
    患者（即原告）在嘉基拔#38是第三大臼齒，一般不建議做
    假牙或植牙（不容易清潔，預後不好），傷口自然癒合即可
    ，骨釘和螺絲固定處附近牙齒也良好，亦無作植牙之必要，
    但外傷的牙齒須觀察3-6個月，看是否有裂痕或神經慢性發
    炎引起的根尖腫脹、膿包，若有則需做根管治療，再作假牙
    或植牙，唯患者後續沒有回診，無法得知是否有上述情況」
    等語，亦有大展牙醫診所109年1月31日診斷書在卷可參（本
    院卷一第203頁）。本院衡以原告本件車禍事故發生後，於1
    07年1月12日即經嘉義基督教醫院施行第三大臼齒去除手術
    ，距今已3年有餘，且有關第三大臼齒去除後，一般不建議
    做假牙或植牙（不容易清潔，預後不好），傷口自然癒合即
    可，亦據大展牙醫診所說明如上，可認原告第三大臼齒拔除
    後，應無立即影響原告牙齒咀嚼、飲食功能之正常運作，足
    認原告本件車禍事故並無施行植牙重建之必要性。況原告於
    本院言詞辯論終結前，亦未再提出證據佐證其確有施行植牙
    手術之必要性。是原告主張有牙齒植牙重建之必要費用110,
    000元，尚難准許。
㈡、交通費用：
    原告主張因本件車禍事故支出交通費14,700元，雖僅據原告
    提出計程車資350元單據為佐，惟被告不爭執上開交通費用
    以350元來回42趟計算共14,700元，是原告此部分請求，應
    予准許。
㈢、看護費用：
    原告主張因本件車禍事故支出看護費126,000元云云。經查
    ，原告於本件車禍發生後，於107年1月6日入嘉義基督教醫
    院急診辦理住院，同日晚間11時4分許轉至加護病房，於107
    年1月7日上午11時3分轉至普通病房，107年1月12日施行開
    放性復位併迷你骨板和螺絲內固定、頜間鋼絲固定及牙齒去
    除手術，107年1月15日辦理出院，共計於本院住院10天，術
    後需專人照顧1個月等情，有嘉義基督教醫院診斷證明書可
    稽（本院卷一第21、35頁）。嗣於108年8月8日本院行調解
    程序時，原告訴訟代理人減縮看護期間為40天，被告亦同意
    上開看護期間以40天，每天2,000元計算（見本院卷一第64
    至65、131頁筆錄），是原告請求看護費用共計80,000元部
    分，應予准許，逾此範圍之請求，未據原告舉證，尚難准許
    。
㈣、IPHONE手機折舊：
    按不法毀損他人之物者，被害人得請求賠償其物因毀損所減
    少之價額，民法第196 條定有明文。查原告主張因本件車禍
    事故致其IPHONE手機損壞，折舊費用10,000元，而被告不爭
    執上開費用，是原告此部分請求，應予准許。
㈤、薪資損失：
　　原告主張因本件車禍事故致其不能工作期間1年，共損失
　　441,985元云云，並提出臺中榮民總醫院嘉義分院診斷證明
    書為據，惟為被告所否認。查據本院囑託國立成功大學醫學
    院附設醫院就原告因本件車禍事故所受傷勢為鑑定，經障害
    損失評估以：「依外院病歷與本院檢查結果，林先生之診斷
    包含1.腰椎第3/4節， 第5節薦椎第1節外傷性椎間盤突出合
    併狹窄。2.創傷性蛛網膜下腔出血。3.下頜骨骨折。4.頸椎
    第3/4節間盤突出。5.高血壓。林先生之107年1月6日之車禍
    所導致之創傷性蛛網膜下腔出血與下頜骨骨折目前已痊癒不
    影響生活與工作能力；高血壓則在車禍前即有病史，屬自身
    疚病；頸椎第3/4節間盤突出之相關症狀如頸部疼痛、雙手
    手麻等症狀在車禍後約一年才有病歷記載，無明顯證據可證
    明與車禍相關。至於林先生之腰椎第3/4節，第5節薦椎第1
    節外傷性椎間盤突出合併狹窄之診斷，車禍後第2次神經外
    科門診即記載右坐骨神經痛症狀許多日，因症狀持續、右腿
    持續疼痛走路困難於107年6月11日再次住院並接受核磁共振
    檢查，發現腰椎第5節薦椎第1節椎間盤突出、腰椎第3至第5
    節椎間盤膨出、脊椎椎骨與椎間盤退化，依病史與檢查結果
    ，林先生應該車禍前即有脊椎退化性病變，而車禍再促發其
    病變加劇而開始出現症狀，考量事故發生至本院109年8月鑑
    定期間已逾2年，且右腿疼痛情形有改善。判斷為達到經治
    療後，症狀固定，再行治療仍不能期待其治療效果之最佳醫
    療改善狀態。」等語，有國立成功大學附設醫院職業及環境
    醫學部永久性障害及工作能力減損評估報告在卷可參（本院
    卷二第18至19頁）。是依上開國立成功大學醫學院附設醫院
    鑑定結果，可認原告因本件車禍所導致之創傷性蛛網膜下腔
    出血與下頜骨骨折目前已痊癒不影響生活與工作能力；高血
    壓屬原告個人慢性疾病係在本件車禍事故發生前即有病史，
    屬自身舊病，而頸椎第3/4節間盤突出之相關症狀如頸部疼
    痛、雙手手麻等症狀在車禍後約一年才有病歷記載，無明顯
    證據可證明與本件車禍事故發生有關聯性。是本院尚難以原
    告於本件車禍事故發生後間隔約1年半後，臺中榮民總醫院
    嘉義分院診斷證明書所診斷之病因，原告須休養6個月期間
    之記載，認與本件系爭車禍發生有責任範圍之因果關係存在
    。惟本院審酌原告於系爭車禍發生後，第一時間係被送往嘉
    義基督教醫院治療，而嘉義基督教醫院就原告所受頭部外傷
    併創傷性蛛網膜下腔出血之傷害說明宜休養兩個月等情，亦
    有德森醫療財團法人嘉義基督教醫院108 年7 月23日戴德森
    字第1080700240號函暨診斷證明書在卷可稽（本院卷一第47
    至49頁）。且原告訴訟代理人於108年8月8日本院行調解程
    序時，已同意不能工作期間以嘉義基督教醫院函覆2個月期
    間作為請求基礎，被告亦不爭執原告每月薪資以
　　32,000元計算，不能工作損失共計64,000元，是本院認原告
　　請求不能工作損失64,000元為有理由，應予准許，餘此範圍
    之請求，則屬無據。
㈥、未來勞損：
    原告主張因本件車禍事故致其勞動能力減損，其請求賠償
　　200,000元云云。查據本院囑託國立成功大學醫學院附設醫
    院，就原告於本件車禍事故發生後，就其勞動能力為鑑定，
    結果以：「依病史與檢查結果，林先生應該車禍前即有脊椎
    退化性病變，而車禍再促發其病變加劇而開始出現症狀，故
    目前之腰薦椎椎間盤突出所造成之勞動能力減損並非全由車
    禍所導致。因為病歷記載症狀出現的時間與車禍發生時間較
    接近，故可推測腰薦椎問題應與車禍有關聯。然而，林先生
    107年1月6日至107年1月15日在嘉義基督教醫院住院期間病
    歷均未曾記載有腰痛情形，醫師也未曾開立腰椎X光片，如
    果林先生腰椎真的受到很大的撞擊，應該會向醫護人員抱怨
    腰痛，病歷上應該會有相關記載，醫師應該也會讓病人接受
    腰椎X光檢查。此外，107年6月11日之核磁共振檢查發現「
    多節、退化性病變」，因椎間盤並非腰椎最脆弱、最易受外
    傷影響的構造，而且單純外傷引起的之脊椎椎間盤突出較少
    影響多節脊椎，故可推測此次車禍所造成的腰薦椎椎間盤突
    出之勞動能力減損的貢獻度應該不高，應該還是原本脊椎即
    有退化性病變的貢獻度較高。然而，因為沒有受傷前之腰椎
    影像學檢查可以比對，無法評估車禍所占之貢獻度究竟為何
    ，只能表示車禍所占之貢獻度不高。」等語，有國立成功大
    學醫學院附設醫院病情鑑定報告書、永久性障害及工作能力
    減損評估報告在卷可按（本院卷二第13至20頁）。是原告於
    本件車禍事故發生後，第一時間經送往嘉義基督教醫院治療
    時，而其所受傷勢經診斷為左下頷體和聯合處骨折及左上眼
    瞼、左中指、左小指多處擦傷及撕裂傷、頭部外傷併創傷性
    蛛網膜下腔出血，且原告於當時亦未向嘉義基督教醫院醫生
    主述有腰痛情形，且經本院囑託國立成功大學醫學院附設醫
    院鑑定結果，亦認為原告原本脊椎即有退化性病變的情形
　　，是本院尚難以原告距本件車禍發生後間隔約1年半後所提
    臺中榮民總醫院嘉義分院診斷證明書之病例記載，即認為仍
    與本件車禍事故發生有相當因果關係存在，是原告請求勞動
    能力減損之賠償，即屬無據。
㈦、精神慰撫金：
    按不法侵害他人致受傷者，被害人受有非財產上損害，請求
    加害人賠償相當金額之慰撫金時，法院對於慰撫金之量定，
    應斟酌實際加害情形、所造成之影響、被害人痛苦之程度、
    兩造之身分地位經濟情形及其他各種狀況，以核定相當之數
    額（最高法院47年台上字第1221號、51年台上字第223號民
    事判決意旨參照）。查原告主張因本件車禍受有上開傷害等
    情，已如前述，堪認其精神上確實受有相當程度之痛苦，是
    原告請求被告蔡嘉值賠償精神慰撫金，應屬有據。本院審酌
    原告107年度全年所得額為374,265元，名下無財產；被告蔡
    嘉值其107年度全年所得額為0元，名下有一筆不動產，有兩
    造稅務電子閘門財產所得調件明細表在卷為憑（本院卷一第
    39至46頁）。本院斟酌原告因此事故受傷、治療、休養之情
    形，認原告請求精神慰撫金300,000元為屬適當，應予准許
    。
㈧、綜上，原告所受之損害金額共計506,405元【計算式：37,705
    元＋14,700 元＋80,000 元＋10,000元＋64,000元＋300,000元＝5
    06,405元】。
㈨、按損害之發生或擴大，被害人與有過失者，法院得減輕賠償
    金額，或免除之，民法第217 條第1 項定有明文。所謂被害
    人與有過失，係指被害人苟能盡其善良管理人之注意，即得
    避免其損害之發生、擴大，竟不注意之意（最高法院83年度
    台上字第1701號判決意旨參照）。查本件原告騎乘車牌號碼
    000-0000號普通重型機車，雖無肇事因素，惟有超速行使及
    未戴安全帽等情，有交通部公路總局嘉義區監理所嘉雲區車
    輛行車事故鑑定會嘉雲區0000000 案鑑定意見書在卷可稽。
　　本院審認依社會通念，原告超速行使及未戴安全帽，雖非本
    件車禍事故之肇事主因，但原告若遵守速限行使及戴安全帽
    當能減低碰撞力道及保護自身頭部安全，而減少頭部受傷機
    會及受傷嚴重程度，是以原告超速行使及未戴安全帽，就其
    死亡結果之發生應有原因力，足以擴大損害，顯與有過失。
    因此被告蔡嘉值應負擔百分之90過失責任，原告應負擔百分
    之10過失責任。是原告之賠償金額自應按上開過失比例減輕
    ，是依上開說明，本件交通事故適用過失相抵規定後，原告
    得向被告蔡嘉值請求之金額為455,765 元【計算式：506,40
    5元×0.9＝455,765元以下四捨五入】。
四、綜上所述，原告本於侵權行為損害賠償請求權之法律關係，
    請求被告蔡嘉值應給付原告455,765 元，及自108 年7月17 
    日起至清償日止，按年息百分之5 計算之利息部分，為有理
    由，逾此範圍之請求，為無理由，應予駁回。
五、末按所命給付之金額或價額未逾新臺幣50萬元之判決，法院
    應依職權宣告假執行；法院得依聲請或依職權，宣告被告預
    供擔保免為假執行，民事訴訟法第389條第1項第5款、第392
    條第2項分別著有規定。查本院前開所命被告給付之判決，
    所命給付之金額未逾50萬元，依前開規定，本院自應依職權
    宣告假執行。然被告陳明願供擔保，請准免為假執行，核無
    不合，應予准許，爰酌定相當之擔保金額宣告之。至原告敗
    訴部分，其假執行之聲請，亦失所附麗，應予駁回。
六、本件判決事證已臻明確，兩造其餘攻擊防禦方法及舉證，均
    已無礙本院上開審認，自毋庸逐一論駁，附此敘明。
七、據上論結，本件原告之訴為一部有理由、一部無理由，依民
    事訴訟法第389條第1項第5款、第392條第2項，判決如主文
    。
中    華    民    國   110    年     2    月     9    日
                  民事第一庭  法  官  陳婉玉
以上正本係照原本作成。
如對本判決上訴須於判決送達後20日內向本院提出上訴狀。
如委任律師提起上訴者，應一併繳納上訴審裁判費。
中    華    民    國   110    年     2    月     9    日
                              書記官  蕭惟瀞